【裁判字號】    89,保險,14
【裁判日期】    901009
【裁判案由】    給付保險金
【裁判全文】
臺灣臺北地方法院民事判決  八十九年度保險字第一四號
    原      告  昶信冷凍空調工程有限公司
    法定代理人  甲○○
    被      告  明台產物保險股份有限公司
    法定代理人  戊○○
    訴訟代理人  丁○○
右當事人間請求給付保險金事件，本院判決如左：
    主    文
被告應給付原告新台幣壹佰伍拾萬元，及自民國八十九年二月十一日起至清償日止，
按年息百分之五計算之利息。
訴訟費用由被告負擔。
本判決第一項於原告以新台幣伍拾萬元供擔保後，得假執行，被告如於假執行程序實
施前以新台幣壹佰伍拾萬元預供擔保，免為假執行。
    事    實
甲、原告方面：
一、聲明：如主文第一項所示，及為以供擔保為條件之假執行宣告。
二、陳述：
(一)原告於八十八年七月一日向被告明台產物保險股份有限公司  ( 下稱明台公司 )
    投保雇主意外責任險，保險期間為八十八年七月二十一日至次年七月二十一日止
    。保險期間原告受僱人有因執行職務發生意外事故而受傷或死亡，依法應由原告
    負賠償責任並受賠償之請求時，被告明台公司應即按雇主意外責任保險單所載，
    每一受僱員工身體傷亡保險金額二百萬元，每一意外事故傷亡保險金額一千萬元
    ，且保險期間最高保險金額二千萬元之約定，賠償原告。嗣原告之受僱人即被告
    乙○○、丙○○○之子林豔粳於八十八年十月二十九日十七時五十分下班回家途
    中，遭大貨車撞斃，依原告與被告明台公司間雇主意外責任保險單特約條款第一
    項第三款第四點及第一項第一款約定，此乃保險事故之發生。原告隨即通知被告
    明台公司，復經被告明台公司提供該公司理賠專用和解書，且由該公司業務員鄭
    顯隆、理賠員施明男等人指示原告以一百五十萬元與被告乙○○、丙○○○和解
    ，並承諾於原告賠償後由明台公司依約理賠。嗣原告依保險單特約條款第六項第
    三款約定，檢附所需文件向被告明台公司請求給付保險金，詎料，被告明台公司
    竟遲不依請領後十四天核發保險賠償金之保險業慣例核發保險賠償金一百五十萬
    元，雖經原告於八十九年一月六日以存證信函催告，並經其公司人員承諾將於同
    年月十八日支給，惟迄今被告明台公司仍未理賠。按責任保險人於被保險人對於
    第三人依法應負賠償責任而受賠償之請求時，負賠償責任，保險法第九十條定有
    明文；且原告之受僱人於保險期間因執行職務發生意外事故遭受體傷或死亡，原
    告負賠償責任而受賠償請求時，被告對於原告負賠償之責，亦為保險單特約條款
    第一項第一款所明載。原告爰依保險法第九十條規定及保險契約約定，請求被告
    給付一百五十萬元賠償金。
(二)被告明台公司承諾將於八十九年一月十九日前理賠，有見聞原告與被告接洽或代
    原告向被告查詢之證人陳敬潭、曾貴忠為證，且有被告公司提供制式賠款接受書
    所載：「立接受書人昶信冷凍空調工程有限公司今願接受新台幣一百五十萬元作
    為對員工林艷粳於民國八十八年十月二十九日發生車禍致死之意外事故，本公司
    依法應負之賠償責任，且已由本公司先行支付其家屬新台幣一百五十萬元之保險
    金，並放棄本保險單因本次事故對保險人之求償權利。」等語可稽，及保險單特
    約條款第六條理賠所需文件死亡項目五、七之和解書與付款收款或賠款同意書，
    可證原告主張為真實，況被告明台公司曾發函向原告表示曾建議原告與被告乙○○等二人和解。
(三)原告於八十八年十二月四日與被告乙○○、丙○○○達成和解並簽立和解書，同
    年月七日，原告在公司股東陳敬潭及廠長陳朝陽見聞下交付一百五十萬元予被告
    乙○○、丙○○○，並要求伊等書立收據，俾向被告明台公司請求保險給付。被
    告乙○○、丙○○○稱不知如何書寫收據，原告法定代理人乃撰寫收據內容後，
    交由伊等閱覽並告知內容，被告乙○○、丙○○○充分瞭解後始於收據具領人欄
    簽名並按捺手印。孰料，原告突於八十九年一月二十日接獲被告乙○○、丙○○○委託范振星律師致原告與被告明台公司函各乙紙，宣稱伊等目不視丁，因原告
    佯稱代向明台公司具領保險給付，至伊等簽蓋收據，然伊等實未收受和解金，乃
    據此撤銷收據之意思表示，並終止與原告及原告人員之委任關係，且要求明台公
    司逕行支付賠償金予伊等；或暫停發放理賠金予原告。被告乙○○、丙○○○否
    認收取一百五十萬元及收據之真正，已造成雙方和解法律關係之不明確，且影響
    原告對被告明台公司請求保險賠償金之地位，故原告自得依法確認一百五十萬元
    和解債權因清償而不存在。
(四)被告乙○○、丙○○○否認由原告處收受賠償金一百五十萬元，惟如前所述，原
    告已於八十八年十二月七日交付和解金，由被告簽寫收據並按捺指印，此業經被
    告二人於台灣桃園地方法院（下稱桃園地院）八十九年度訴字第一六五號案件中
    自認，並有該案證人陳敬潭證述：「、現金是我交給他們，錢從公事包內拿出來
    的，我一百萬元擺橫另五十萬分五綑擺直的，現金交給他們由曾金妹收起來」「
    (  收據)當天由甲○○寫的」「有叫江小姐唸給他們聽」；證人陳朝陽亦稱：「
    我、甲○○、陳敬潭在場」「甲○○在辦公室的桌上寫的」「有交一百五十萬元
    ，錢是陳敬潭拿出來的、、、交林太太收的」「一百萬元一綑，另五十萬元分五
    綑。」等語可證。被告乙○○、丙○○○親自簽名於收據上，且由乙○○親寫地
    址，而丙○○○在工廠工作十餘年，可稽二人並非不識字之人，其以不識字置辯
    ，應不足採；且其辯稱簽收據係因原告說要送去明台公司聲請理賠，復又改口係
    領勞保給付七十多萬元，前後辯詞不一，亦證其所言不實。
(五)原告交付被告乙○○等二人之和解金，係於分別於八十八年十一月十日及同年月
    二十九日，自新竹企銀公西分行提領原告法定代理人甲○○新竹企銀內壢分行0
    00－0000帳戶存款，一百萬元及五十二萬元。和解金並列於公司總分類帳
    內，且於八十八年度營利事業所得稅結算申報書內併與其他暫付款申報。被告明
    台公司既於桃園地院八十九年度訴字第一六五號事件答辯書中引用原告證明已給
    付被告乙○○等二人一百五十萬元之證據方法，否認林等二人對於原告有一百五
    十萬元之債權，無異已於該案自認原告有交付和解金予林等二人之事實，依禁反
    言之法理，被告明台公司應受上該自認之拘束。
(六)原告於八十八年十二月六日交付勞保匯票予被告乙○○等二人，被告明台公司與
    乙○○等二人卻一再同口誣稱原告係十二月七日交付，實令人對於被告等間之關
    係費疑；而被告乙○○等二人縱未將現金一百五十萬元存入其郵局帳戶，亦不足
    證明林等二人未收領原告給付之和解金。原告固不否認與林等二人簽訂同意書，
    惟究其因，乃因林等二人知悉原告向被告明台公司投保，迫不及待要求原告向明
    台公司申請理賠，且當時原告不知責任保險性質，為避免林等二人無謂騷擾及確
    保原告之權益下，乃要求林等二人簽立同意書；惟嗣後原告知悉責任險必由原告
    先行支付賠償金後，始由被告明台公司核發理賠金，原告才再與林等二人簽定和
    解書，從而和解書已變更同意書內容，被告明台公司據同意書內容，指稱原告無
    賠償之意願與必要，為無的放矢。
(七)八十八年十一月底原告既與被告林等二人約定於十二月一日談和解及準備付款，
    是日林等二人未到，原告深感將現金一百五十萬元放置桃園工廠不安全遂帶至台
    北公司，而十二月四日雙方臨時簽和解書，現金又存放台北公司，原告本欲以支
    票代之，被告林等二人堅持以現金支付，原告始於十二月七日支付現金，原告之
    舉並無違反常理。又原告於十一月二十九日提領五十二萬元，其中二萬元為其他
    用款，究不能因原告兩次提款一百五十二萬元即謂其非和解用之款項；而原告公
    司用款均以轉帳至原告法定代理人竹企東內壢分行帳戶，再由竹企公西分行提領
    該帳戶存款，此由該銀行提款證明文件多筆進帳帳號均為000－000000
    0000號即明，並不足為奇。
(八)被告等三人未提出原告未交付和解金之反證，且被告乙○○等二人起訴原告給付
    和解金之桃園地院八十九年度訴字第一六五號民事事件，業經判決駁回確定在案
    ，原告確已支付和解金應不容置疑。況「為訴訟標的之法律關係，於確定之終局
    判決中已經裁判者，就該法律關係即有既判力，當事人雖僅於新訴訟用作攻擊防
    禦方法，法院亦不得違反於確定判決意旨之裁判。」「訴訟標的之法律關係，於
    確定之終局判決中已經裁判者，當事人之一造以該確定判決之結果為基礎，於新
    訴訟用作攻擊防禦方法時，他造應受其既判力之拘束，不得以該確定判決言詞辯
    論終結前，所提出或得提出而未提出之其他攻擊防禦方法為與該確定判決意旨相
    反之主張，此就民事訴訴法第二百九十九條第項規定之趣旨觀之甚明。」最高法
    院三十年上字第八號及同院四十二年台上字第一三０六號著有判例。又「確定判
    決之既判力，固以訴訟標的經表示於主文判斷為限，判決理由並無既判力。但法
    院於判決理由中就訴訟標的以外當事人主張之爭點所為之判斷，除顯然違背法令
    之情形，或當事人已提出新訴訟資料，足以推翻原判斷之情形外，應解為在同一
    當事人就該重要爭點所提起之訴訟中，法院及當事人就該已經法院判斷之重要爭
    點法律關係，皆不得作任何相反之判斷或主張，始符合民事訴訟上之誠信原則。
    」亦為最高法院七十三年台上字第四０六二號判決所揭示。本件訴訟依上開判例
    與判決要旨，自應受桃園地院八十九年度訴字第一六五號確定判決之拘束。
三、證據：提出保險單及特約條款、桃園縣警察局龜山分局交通道路證明書、和解書
    、收據、台北郵局第五三八號、第五三九號存證信函、台北郵局第三九支局第一
    六五號存證信函、戶籍謄本、空白賠款接受書、明台公司八九意業理字第二三號
    函、桃園地院筆錄、新竹企銀存摺、總分類帳冊、所得稅結算申報書、賠款請撥
    通知書等影本各一件，律師函影本三件，桃園地院八十九年度訴字第一六五判決
    、台灣高等法院八十九年度抗字第二八五五號裁定、台灣高等法院八十九年度再
    抗字第一一０號裁定、桃園地院民事判決確定證明書，乙○○等二人八九訴字第
    一六五號起訴狀、辯論意旨狀、人事資料卡書等影本各一份，以及出險通知書影
    本二份為證；並聲請命被告明台公司提出原告八十七年七月二十一日以前，以及
    八十七年七月二十一日至八十八年七月二十一日之雇主意外責任保險契約，及原
    告交付申請理賠文件中之收據原本。聲請訊證人陳敬潭、陳朝陽、曾貴忠。
乙、被告方面：
一、聲明：(一)原告之訴駁回。(二)如受不利益判決，願供擔保請准宣告免為假執行
    。
二、陳述：
(一)查原告昶信冷凍空調工程有限公司  (下稱昶信公司)投保雇主意外責任險，依該
    保險基本條款第一條第一規定，被保險人之受僱人於保險期間因執行職務發生意
    外事故遭受體傷或死亡，依法應由被保險人負賠償責任而受賠償請求時，本公司
    對被保險人負賠償責任。原告員工林艷粳於下班後為砂石車所撞傷送醫不治死亡
    ，原告昶信公司對於另一被告乙○○、丙○○○並無任何過失或損害賠償責任可
    言，被告自對原告不負賠償之責。縱被告應負賠償之責，但保險人於第三人未由
    被保險人處受償前，不得以賠償金額之全部或一部給付被保險人，此為修正前保
    險法第九十四條明文規定。本件被告乙○○、丙○○○否認獲得原告賠償金一百
    五十萬元，且對原告未給付一百五十萬元補償金另向桃園地院提起訴訟，案經該
    院訴字第一六五號民事訴訟審理中，足資原告未給付賠償金予乙○○、丙○○○
    ，則依法原告自不得向被告求償保險金。
(二)原告於桃園地院訴字第一六五號訴訟中自認於八十八年十二月七日交付勞工死亡
    保險給付之匯票面額七十六萬九千五百元與現金一百五十萬之和解金予被告乙○○等二人，但林等二人於次日將匯票存入龜山大崗郵局，並無現金一百五十萬元
    之存款，倘林等已收領一百五十萬元現金，當無不一併存入郵局帳戶之理；且原
    告於林艷粳死亡次日  (八十八年十月三十日)隨即要求林等二人簽立同意書，除
    代林等二人申請勞保及其他投保人身保險給付外，並要求被告乙○○等二人不再
    以此事件向昶信公司請求任何補償或對昶信公司提起人和訴訟，可見原告並無對
    被告林等二人補償或賠償之必要與意願。
(三)再者，原告於桃園地院案件中略謂：因林等二人和解當日不同意收受票據，原告
    乃改十二月七日交付現金。惟原告所言與經驗法則有違且與事實不符，蓋原告既
    經被告明台公司員工指示須與林等二人簽訂一百五十萬元和解書，且於實際賠付
    取得收據後，方可核賠保險金，則原告與林等二人相約和解時，應業已對於和解
    款項之種類有所約定，何以不於和解當日給付現金？原告復稱於八十八年十一月
    九日及同年月二十九日各已提領一百萬元及五十萬元，則和解當日既可交付，豈
    有遲至同年十二月七日始付款之理。又原告分別二次提款金額共計一百五十二萬
    元，與和解金額一百五十萬元不符，縱其有提款，尚不足證明該款項係為支付和
    解金之用；而且原告係於八十八年十二月四日始知被告乙○○等二人不接受票據
    ，為何竟早在十一月九日與二十九日預先提領現金？另原告以申請保險金文件作
    為被告同意理賠之理由，實則如賠款接受書所載，及修正前保險法第九十四條之
    規定，被告仍應審查原告是否已支付林等二人和解金，據之理賠。被告經派員向
    林等二人查證，並經林等委託律師通知，原告並未給付和解金一百五十萬，則被
    告公司自無由對原告理賠。
(四)被告並未指示原告如何與被告乙○○等二人如何和解，因原告和解金與被告之理
    賠並無絕對關係；且賠款接收書與賠款請撥通知書係在八十九年一月十一日以後
    送達原告，即在原告與被告乙○○等二人和解之後，原告當不得據此主張被告對
    其和解有所指示。至原告雖提出林等二人之收據及新竹企銀公西分行提款證明單
    ，仍不足證明原告確係由該帳戶提領支付和解金，蓋因  (１)收據僅有形式證據
    力。(２)提款帳戶為原告公司法定代理人所有，非原告公司帳戶，由該帳戶提領
    之款項不足為支付和解金之證明。(３)原告既稱桃園工廠為其營業重心，而新竹
    企銀公西分行又在工廠附近，原告何以未在該行開立帳戶，而借用公司法定代理
    人帳戶作業，其付款模式不合理。(４)原告稱一百五十二萬元中十萬元由陳敬潭
    匯給，倘其言真實，則原告於八十八年十二月七日支付和解金，陳敬潭何需於同
    年十一月二十九日匯款，況陳敬潭誠如其所言於支付和解金時在場，則更無事先
    匯款之必要，遑論原告應付一百五十萬，扣除已領一百萬，尚需五十萬元，而八
    十八年十一月二九日原告法定代理人帳戶內仍於四十二萬元，無再借十萬元之理
    。
    (５) 依商業會計法第九條規定，商業支出超過一百萬元者，應使用匯票、本票
    、支票劃撥，或其他經主管機關核定之支付工具為之，故原告以個人帳戶轉帳方
    式為之，違反法令且無法建立會計制度，所言不足採信。(６) 原告法定代理人
    帳戶進出帳皆為同日，已為其固定運作模式，而和解金一百萬與五十二萬前後支
    領時間相差十九日之久，應非作為和解金準備之用。
(五)從原告與被告林等二人八十八年十月三十日同意書內容，原告無需再作任何補償
    予賠償，以及原告自稱在和解書簽定前雙方未有任何賠償協議，且以為只要代向
    明台公司申請，明台公司將直接給付保險金與林等二人等情，原告無賠償的認識
    與意願，自無於八十八年十一月十日提領現金準備之必要。原告未能提供付款憑
    證，而以銀行提款證明代之，惟其提款證明諸多不合理與矛盾，無法自圓其說。
三、證據：提出責任保險單基本條款、同意書、原告銀行提款資料證明、律師函影本
    各一件，信封影本二件；並聲請傳訊證人鄭暹龍。
丙、本院依職權調閱台灣桃園地方法院八十九年度訴字第一六五號全卷 (含台灣高等
    法院八十九年度抗字第二八五五號卷乙宗)乙宗、昶信公司新竹企銀公西分行  (
    000－0000000000帳號) 存款紀錄、昶信公司玉山商業銀行新莊分
    行  (0000000000000帳號)及富麗冷氣空調材料有限公司中國信託
    商業銀行中壢分行之  (0000000000000帳號)八十八年度全年資金
    存款紀錄，並函請黃明宗會計師檢送昶信公司八十八年總分類帳第一頁至第二十
    二頁現金及銀行存款第五十六頁至第六十一頁應付票據資料；另就昶信公司總分
    類帳與八十八年度營利事業所得稅結算申報書函詢財政部台北市國稅局文山稽徵
    所。傳訊證人施明男。
    理    由
一、本件原告除對被告明台公司請求給付保險金一百五十萬元外，亦於同一訴訟以原
    告員工林艷粳之父母乙○○、丙○○○否認收取一百五十萬元及簽收收據之真正
    ，認雙方之和解法律關係不明確，乃以其二人為被告，請求確認原告與乙○○、
    丙○○○對於原告於八十八年十二月四日所為之和解而享有一百五十萬元之和解
    債權不存在等情，惟乙○○、丙○○○於於八十九年一月二十八日另在桃園地院
    訴請原告給付上開賠償金，經判決敗訴確定，依民事訴訟法第四百條第一項規定
    ，本院應受該確定判決拘束，原告此部分請求，本院另以裁定駁回，合先敘明。
二、本件原告起訴主張：伊已於八十八年十二月七日交付一百五十萬和解金予被告乙○○等二人，並有其簽捺之收據可稽，且被告乙○○等二人另行向桃園地院訴請
    原告給付和解金之桃園地院八十九年度訴字第一六五號民事事件，業經判決駁回
    確定在案，原告確已支付和解金應不容置疑；惟被告乙○○、丙○○○否認收取
    一百五十萬元及收據之真正，造成雙方和解法律關係之不明確，且影響原告對被
    告明台公司請求保險賠償金之地位，故原告依法訴請確認一百五十萬元和解債權
    因清償而不存在。被告明台公司則以：依兩造間所訂保險基本條款第一條第一之
    規定，原告之受僱人於保險期間因執行職務發生意外事遭受體傷或死亡，依法應
    由原告負賠償責任而受賠請求時，由被告公司對原告負賠償責任，然原告之員工
    林艷粳係於下班後為砂石車撞傷送醫不治死亡，原告對於另一被告乙○○、丙○○○並無任何過失或損害賠償責任可言，被告自不負賠償之責；又乙○○、丙○○○均否認獲得原告之賠償金一百五十萬元，依修正前保險法第九十四條保險人
    於第三人由被保險人應責任事故所致之損失未受賠以前，不得以賠償金全額之全
    部或一部給付保險人之規定，故原告不得向被告求償，原告之請求，並非有據等
    語，資為抗辯。
三、原告主張其已支付和解金予被告乙○○等二人，其可依與被告簽訂之雇主責任保
    險契約請被告給付保險金一百五十萬元之事實，業據其提出保險單、桃園縣警察
    局龜山分局對原告員工林艷粳之道路交通事故證明書、原告與乙○○、丙○○○
    二人之和解書及乙○○、丙○○○於八十八年十二月七日簽發受領一百五十萬元
    和解金之收據影本等件為證，被告明台公司對雙方簽訂雇主意外責任保險契約等
    情並不爭執，惟以右揭情詞置辯，另辯稱：且原告支付和解金之款項來源與過程
    諸多違背常理，令人起疑竇等語，兩造對於一百五十萬元和解金之支付滋生爭執
    ，是本件首應審究，原告員工林艷粳之死亡是否為被告承範圍及原告是否於八十
    八年十二月七日被告乙○○等二人簽立收據時，亦交付一百五十萬元和解金予被
    告乙○○等二人。
(一)依雙方簽訂之雇主意外責任保險契約特約條款關於承保範圍約定記載：「一、承
    保範圍......  （三）受雇員工因下列活動期間及範圍發生意外事故，並以該事
    故為直接且單獨之原因所致之體傷、殘廢或死亡，本公司（指被告）對被保險人
    （指原告）負賠償責任，前項所稱意外事故，指非由疾病引起之外來突發事故
    ....4.  依「勞工保險被保人因執行職務而致傷病審查準則」所稱上、下班途中
    發生之意外事故。」等，是故兩造已於保險契約中，約定原告員工於上、下班途
    中所發生之車禍事故，為被告所承保之保險事故，原告員工林艷粳於八十八十月
    二十九日下午五時五十分在桃園縣龜山鄉○○村○○路九之四號前，騎機車與謝
    家銘所駛之營業貨曳引車發生碰，遭該曳引車拖行約二十五公尺，致林艷粳頭骨
    破裂，引起顱內出血，經送醫不治死亡，有前揭桃園縣警察局龜山分局交通事故
    證明書可證，其發生時間適為林艷粳下班時間，亦屬被告承保之八十八年七月二
    十一日至八十九年七月二十一日保險期間內，而證人施明男即被告公司之理賠襄
    理於本院證述時，亦僅質疑原告提出之同意書理賠資料，對所發生之保險事故，
    並無異議，因之，兩造既曾為上開特約條款約定，原告員工林艷粳亦因下班途中
    發生車禍死亡，被告對此保險損害應負理賠責任。
(二)查原告主張被告乙○○等二人已收受一百五十萬元和解金，此有其簽立之收據為
    憑，且原告交付被告乙○○等二人之和解金，係於分別於八十八年十一月十日及
    同年月二十九日自新竹企銀公西分行提領原告法定代理人甲○○新竹企銀內壢分
    行000－0000帳戶存款，一百萬元及五十二萬元。和解金並列於公司總分
    類帳內，且於八十八年度營利事業所得稅結算申報書內併與其他暫付款申報。此
    有甲○○新竹企銀東內壢000－0000帳號存摺、原告公司總分類帳冊及所
    得稅結算申報書等影本附卷為證，並經本院依職權調閱昶信公司新竹企銀公西分
    行  (000－0000000000帳號)存款紀錄、昶信公司玉山商業銀行新
    莊分行  (0000000000000帳號)八十八年度全年資金存款紀錄，且
    函請黃明宗會計師檢送昶信公司八十八年總分類帳第一頁至第二十二頁現金及銀
    行存款第五十六頁至第六十一頁應付票據資料；另就昶信公司總分類帳與八十八
    年度營利事業所得稅結算申報書函詢財政部台北市國稅局文山稽徵所，嗣經新竹
    國際商業銀行九十年五月三十日竹商銀東內字第一三０－一號函、九十年七月十
    六日竹商銀公西字第二一七－一號函、財政部台北市國稅局文山稽徵所九十年七
    月十二日才北國稅文山審字第九０００五０三二號函、黃明宗會計師九十年八月
    十五日虹會字十號函、玉山商業銀行新莊分行九十年九月六日玉新莊存字第九０
    ００七五八號函等惠覆在卷，原告主張應堪信為真實。被告雖幾經質疑原告和解
    金來源及其過程，並聲請調閱相關資料，又本院依職權調查相關證人曾貴忠即代
    原告洽詢被告理賠事之人、證人鄭暹龍即被告公司業務人員及證人施明男均證述
    原告於保險事故發生後曾積極向被告申請理賠，因乙○○、丙○○○否認收到原
    告給付之理賠金始拒絕給付等情，然尚不能就上開據資料指摘原告以不實資料申
    請理賠，被告之爭執無據，無法採信。
(三)按「為訴訟標的之法律關係，於確定之終局判決中已經裁判者，就該法律關係即
    有既判例，當事人雖僅於新訴訟用作攻擊防禦方法，法院亦不得違反於確定判決
    意旨之裁判。」；「訴訟標的之法律關係，於確定之終局判決中已經裁判者，當
    事人之一造以該確定判決之結果為基礎，於新訴訟用作攻擊防禦方法時，他造應
    受其既判例之拘束，不得以該確定判決言詞辯論終結前，所提出或得提出而未提
    出之其他攻擊防禦方法為與該確定判決意旨相反之主張，此究民事訴訴法第二百
    九十九條第項規定之趣旨觀之甚明。」最高法院三十年上字第八號及同院四十二
    年台上字第一三０六號著有判例。又「確定判決之既判例，固以訴訟標的經表示
    於主文判斷為限，判決理由並無既判力。但法院於判決理由中就訴訟標的以外當
    事人主張之爭點所為之判斷，除顯然違背法令之情形，或當事人已提出新訴訟資
    料，足以推翻原判斷之情形外，應解為在同一當事人就該重要爭點所提起之訴訟
    中，法院及當事人就該已經法院判斷之重要爭點法律關係，皆不得作任何相反之
    判斷或主張，始符合民事訴訟上之誠信原則。」亦為最高法院七十三年台上字第
    四０六二號判決所揭示。本件訴訟原告究否已交付和解金予被告乙○○等二人，
    既經桃園地方法院八十九年度訴字第一六五號確定判決裁判，並於理由欄內記載
    「經查被告  (即昶信公司)提出之收據載有：此和解金為新台幣一百五十萬元，
    現金給付，收到無訛.... 」等語，且經原告 (即乙○○等二人)親自於具領人上
    簽名，應可信原告確已收到上開和解金額」，依上揭判例要旨，法院及當事人就
    該已經法院判斷之重要爭點法律關係，皆不得作任何相反之判斷或主張，本院自
    當受其拘束，並為相同之判斷。
四、綜上所述，原告既已支付和解金予被告乙○○等二人，而被告明台公司亦於九十
    年九月二十五日言詞辯論時表示「只要原告能證明有給付一百五十萬元，我們就
    會給付」等語，從而原告依據雙方雇主意外保險單特約條款第一項第一款所載，
    及保險法第九十條之規定，請求被告明台公司給付一百五十萬元賠償金及其利息
    ，為有理由，應予准許。
五、兩造分別陳明願供擔保，請宣告假執行及免為假執行，經核均無不合，爰各酌定
    相當擔保金，併准許之。
六、本件事證已臻明確，兩造其餘攻擊防禦方法與舉證，核於判決結果無影響，爰不
    逐一論述。
七、據上論結，本件原告之訴為有理由，依民事訴訟法第七十八條但書、第三百九十
    條第二項，第三百九十二條，判決如主文。
中      華      民    國    九十      年        十       月    九       日
                                            民事第三庭法      官  李維心
右為正本係照原本作成
如對本判決上訴，須於判決送達後廿日內向本院提出上訴狀
中      華      民      國    九十      年      十       月    九       日
~B法院書記官  林梅珍


司法院資訊處製作；財團法人民間司法改革基金會備份。
